【裁判字號】    97,消債更,323
【裁判日期】    980526
【裁判案由】    更生事件
【裁判全文】
臺灣臺北地方法院民事裁定           97年度消債更字第323號
聲  請  人
即  債務人  甲○○
                      之1
上列當事人聲請消費者債務清理事件，本院裁定如下：
    主  文
債務人甲○○自中華民國九十八年五月二十六日下午四時起開始
更生程序。
命司法事務官進行本件更生程序。
    理  由
一、按債務人不能清償債務，得依消費者債務清理條例所定更生
    程序清理其債務；債務人於消費者債務清理條例施行前，依
    中華民國銀行公會辦理消費金融案件無擔保債務協商機制，
    與金融機構成立債務協商後，因不可歸責於己之事由致履行
    顯有重大困難者，得聲請更生；法院開始更生程序之裁定，
    應載明其年、月、日、時，並即時發生效力；法院裁定開始
    更生程序後，得命司法事務官進行更生程序，消費者債務清
    理條例第3 條、第151 條第5 項、第6 項、第45條第1 項、
    第16 條 第1 項分別定有明文。
二、本件債務人主張：伊有不能清償債務情事，前已提出債權人
    清冊，以書面向最大債權金融機構請求共同協商債務清償方
    案，經協商成立，債務人每月應繳付新臺幣（下同）22,082
    元。惟債務人每月薪資所得25,950元，尚需藉親友資助及其
    他打工收入，始能勉力履行協商方案，並已正常繳款約20期
    ，嗣因腳疾舊傷復發與手部意外受傷，無法維持打工收入，
    且親友亦無力繼續資助，是薪津扣除每月必要生活開支，已
    無以履行還款之協議，遂自民國97年2 月起毀諾，此係有不
    可歸責於債務人致履行顯有重大困難之事由，且債務人無擔
    保或無優先權之債務總額未逾新臺幣1,200 萬元，復未經法
    院裁定開始清算程序或宣告破產，爰向本院聲請更生等語，
    並提出財產及收入狀況說明書、協議書、存摺影本、財產歸
    屬資料清單、綜合所得稅各類所得資料清單、薪資明細表、
    診斷證明書及繳費收據、全戶戶籍謄本等影本為證。
三、經查，債務人負債總額1,554,391 元，依「中華民國銀行公
    會會員辦理消費金融案件無擔保債務協商機制」規定，與最
    大債權銀行萬泰商業銀行成立債務協商，約定自95年5 月起
    ，分80期利率3.88% ，每月攤還各銀行合計22,082元，協商
    期間並已正常繳款21期，此經萬泰銀行陳報在卷；惟債務人
    95、96年綜合所得為777,878 元，有債務人95、96年度綜合
    所得稅各類所得資料清單在卷足憑，其平均每月薪資約為32
    ,411 元 ，扣除債務人每月清償上述協商之月付款，僅餘10
    ,329 元 ，已低於內政部所發佈臺北市97、98年度最低生活
    費標準14,152元及14,558元，是債務人謂其無法踐行協商方
    案，應堪採信。雖萬泰銀行於98年4 月21日具狀表示願提供
    分160 期無息每月攤還7,200 元至8,000 元間之協商方案，
    惟債務人於是年間罹患乳房惡性腫瘤，現每月仍須增加支出
    定期診療費用約1,500 元，是債務人目前薪津所得25,950元
    ，扣除銀行最低可接受還款金額、必要生活支出及醫療費用
    開支，已有所不足，更遑論父母之扶養費用，有其必要支出
    明細、訊問筆錄及診斷證明書等附卷可稽，益徵債務人有不
    能接受銀行所提方案之情，非無可信。綜上，債務人謂其因
    不可歸責之事由致無法履行還款之協議，尚非無據。又債務
    人自陳仍願負擔每月約4,000 元之還款方案，堪予認定其尚
    可於更生程序清償債務。本件復查無債務人有消費者債務清
    理條例第6 條第3 項、第8 條或第46條各款所定駁回更生聲
    請之事由存在，則債務人聲請更生，應屬有據，爰依首揭規
    定裁定如主文。
中    華    民    國    98    年    5     月    26    日
              民事第三庭    法      官  黃明發
上為正本係照原本作成
本件不得抗告
本裁定已於98年5月26日下午4時公告。
中    華    民    國    98    年    5     月    26    日
                            書  記  官  陳怡如


司法院資訊處製作；財團法人民間司法改革基金會備份。
